臺灣高等法院臺南分院刑事判決　　　　　　　九十一年度上訴字第一號　Ａ
　　　上　訴　人
　　　即　被　告　甲　○　○
右上訴人因誣告案件，不服臺灣臺南地方法院八十九年度自字第三五九號中華民國九
十年九月四日第一審判決，提起上訴，本院判決如左：
      主      文
上訴駁回。
      事      實
一、甲○○與乙○○原係男、女朋友關係，雙方於民國八十八年九月底因故分手。甲
    ○○明知（一）其存摺內之新台幣（下同）五千元係其將大眾商業銀行提款卡交
    由乙○○於八十八年七月十五日在花蓮第二信用合作社提領後給付乙○○母親蕭
    阿甜，以感謝前居住於乙○○家中，受乙○○母親蕭阿甜照料之回饋，並非乙○
    ○盜領。（二）其所有以台南市第六信用合作社金華分社為付款人，帳號０二六
    二八—八０，票號0000000號之空白支票，係於八十八年八月間借予乙○
    ○使用，並非乙○○竊取。竟虛構事實，指稱乙○○竊取其大眾商業銀行提款卡
    盜領五千元，並竊取上開支票後偽造後行使，先於八十八年十月二十八日具狀向
    臺灣臺南地方法院檢察署提出告訴（八十八年度偵字第一三四二五號）後，再於
    八十八年十二月十六日具狀向臺灣臺南地方法院改提起自訴（八十八年度自字第
    五二四號），意圖使乙○○受刑事處分，而向該管公務員誣告。
二、案經自訴人乙○○提起自訴。
      理      由
一、訊據上訴人即被告甲○○矢口否認有上開誣告犯行，辯稱：因乙○○借其帳戶軋
    入支票，支票兌現後須從其帳戶領出，伊始將提款卡交乙○○並告知密碼，又支
    票失竊時當時只有伊與乙○○同住，提款卡應為其所偷竊云云。
二、經查：
（一）被告甲○○先於八十八年十月二十八日，以乙○○因知悉伊鮮少利用銀行出入
      金錢及提款卡之密碼情況下，意圖為自己不法所有竊取其銀行提款卡，進而領
      取存款之事由，具狀向臺灣臺南地方法院檢察署提出告訴（八十八年度偵字第
      一三四二五號），嗣又以伊所有以台南市第六信用合作社金華分社為付款人，
      帳號０二六二八—八０號，票據號碼0000000號之空白支票，於八十八
      年九月十五日發現遺失，同年十月五日經付款人通知，該支票業經填載發票日
      八十八年八月三十日，面額十萬元並予提示，乃前去察看，方知支票上之筆跡
      似為被告填寫，經查證結果，始知該支票為乙○○所竊取並偽填成完全支票之
      事由，追加告訴（見該署八十八年度偵字第一三四二五號卷第一至三頁、三十
      五至四十頁），而於檢察官偵查終結前，再於八十八年十二月十六日以上開之
      事由具狀向臺灣臺南地方法院提起自訴（八十八年度自字第五二四號），嗣經
      該院查明上訴人之所訴不實，業已判決乙○○無罪，嗣經本院駁回被告之上訴
      確定在案（八十九年上訴字第九六一號，下稱前案），此經本院調閱該自訴案
      卷核閱屬實。
（二）自訴人乙○○所取得被告甲○○所有之大眾銀行提款卡，係由其所交付並告知
      密碼，要乙○○提領五千元予乙○○母親蕭阿甜，此經證人蕭阿甜在偵查中證
      述屬實，又依附卷之華信航空公司函查之紀錄顯示：八十八年七月十五日甲○
      ○與乙○○確有搭乘該公司七九三三次班機，自高雄飛抵花蓮，且甲○○亦有
      託運行李紀錄，系爭大眾銀行存款五千元是在花蓮二信提款機被提領，提款日
      期為八十八年七月十五日，而兩造在同日的確有同時在花蓮出現，核與證人蕭
      阿甜證述，「那時告訴人（即甲○○）在我家有表示說五千元要給我，說我兒
      子賣化粧品」等情（見前案偵查卷第六十頁）相符，足證上訴人之前開自訴之
      事實，確係出於虛構無疑。
（三）至被告甲○○申告自訴人乙○○竊取並偽填其支票部分，於前案中陳稱八十八
      年九月十五日欲簽發支票時，才發現支票及票根均不翼而飛云云（見前案原審
      卷第十七頁）。然查上開支票之印鑑章被告坦承確由其用印，辯稱係為事先蓋
      好章備用，而此顯與一般支票發票人使用支票之經驗法則有違。再就其八十九
      年一月六日補充自訴理由狀證三所檢附二十一紙支票觀之，其中票號在所謂被
      竊支票後之六四三０四號、六四三０五號、六四三一一號、六四三０六號等四
      紙支票，其兌現日期各為八十八年八月廿三日、七月十九日、八月廿五日、八
      月四日均在九月十五日之前，亦即於該日之前被告已簽發上開四紙支票，被告
      所謂之被竊支票其票號又在該四紙支票之前，換言之；若被告確有支票被竊，
      斷無遲至同年九月十五日始發現遺失之理。又該支票係由乙○○之姐陳秀美寄
      還之事實，有退票通知書及限時掛號函件執據附卷為憑，且經陳秀美前案於到
      庭證述無誤，而自訴人在前案偵查中，亦坦承系爭支票確係陳秀美寄還予伊（
      見前案偵查卷第五十九頁）。而觀之系爭支票係案外人謝陳彩雲提示兌現，並
      非由乙○○亦非乙○○之姊陳秀美提示，甲○○卻打電話給乙○○母親蕭阿甜
      ，請陳秀美將票還伊（見前案偵查卷第六十頁）？由是觀之，甲○○應早已知
      悉系爭支票之下落。況乙○○如有偷竊自訴人支票並偽填支票金額之行為，則
      乙○○理應將支票交付予無親屬關係之人兌領，方符經驗法則，且該系爭支票
      退票後，如乙○○確有偽填金額之行為，則乙○○湮滅證據，而將票據撕毀猶
      恐不及，焉有由其姊陳秀美在應甲○○要求下，將票據寄還甲○○之理？益徵
      甲○○早已知悉系爭支票係交付乙○○。
（四）被告甲○○復陳稱，伊於九月十五日發現遺失系爭號碼0000000號空白
      支票時，因人未在台南，故僅向台南六信金華分社辦理電話掛失云云，證人郭
      宗保亦證稱確有其事，然又證稱其請甲○○來辦手續，甲○○均未來辦理。參
      以乙○○曾於八十八年九月十五日上午九時許以電話向在台南市家中之甲○○
      連絡系爭支票是否被提示之事宜，此有電話通聯紀錄附卷為憑，足見甲○○應
      知悉系爭支票之下落（由乙○○取走），只是因乙○○未將票款匯入，所以先
      行掛失，然卻不敢去辦掛失止付之手續。又依甲○○合作金庫存摺影本所示，
      甲○○在當日曾於台南企銀（代號：０五四）東寧分行（代號：０四五）之提
      款機（代號：０九一）提領三筆款項。依附件三大眾銀行存摺影本所示，甲○
      ○在八十八年九月十五日以現金在大眾銀行西台南分行存入一百元，顯見甲○
      ○在八十八年九月十五日當天仍在台南。更見甲○○所稱其發現支票被竊，因
      人未在台南，僅以口頭掛失云云之說詞，顯然與客觀存在之事實，不相符合，
      而無足採信。
（五）被告甲○○又稱：告訴狀所附支票影本是其所填寫，而由乙○○使用，該七張
      支票是其借予乙○○（見前案原審卷第十七頁）。而從卷附票據之日期來看，
      部分票期有在系爭支票期日八十八年八月三十日前：部分票據號碼：如000
      00000、0000000等，有在系爭支票號碼之後。由此當可看出，在
      系爭支票前後，乙○○均能向甲○○借得支票使用，則乙○○何必以偷竊方式
      取得空白支票？更何況票面金額亦僅僅一十萬元而已。被告甲○○又自陳：自
      八十八年三月至九月所簽發使用之支票共廿八紙，除附呈之支票影本廿一紙外
      、為乙○○所借用者七紙。惟無論如何，伊必親自填寫發票日及票面金額云云
      ，然從卷附廿一張支票影本來看，至少票號0000000、0000000
      等二張支票筆跡，明顯與其他支票筆跡不相符合，已見甲○○並非所有之支票
      均必親自簽發。再從甲○○所提出支票之存根來看，票號0000000、0
      000000號支票，均有借予他人使用，並記載「借空白」等字樣。由以上
      種種客觀事證顯示，甲○○的確有將支票借予他人使用之習慣，甚且由他人代
      甲○○簽發支票金額。再加以雙方自八十八年三月認識後，便有同居共財之事
      實，乙○○尚在八十八年八月廿三日、廿五日猶分別匯入六萬元、一十二萬元
      ，借甲○○簽發予美娜公司之支票兌現，乙○○實無偷竊並偽填系爭支票之動
      機。
（六）且依台南市六信函調之對帳單所載，甲○○帳戶自八十八年三月一日至同年九
      月卅日共計兌現票款為一百一十八萬零二十六元，兌現票據數共計三十張，期
      間乙○○共計匯入款項八十一萬五千五百元（原審另案八十八年自字第五二四
      號卷第一一五─一一八頁）。由對帳單上乙○○匯入款項日期與支票兌現日期
      之記載，可以看出，每當甲○○支票即將由他人提示兌領前，乙○○便會將相
      當於票款之款項匯入甲○○帳戶。亦即無論是甲○○借予乙○○使用之支票，
      或是甲○○簽發供安泰保險公司、美娜化粧品公司兌領之支票，大多由乙○○
      付款。再者，系爭支票之印鑑章確係被告所蓋印，此為被告所不爭執之事實，
      而從使用支票之經驗法則來看，支票發票人實無在空白支票上事先蓋妥印鑑章
      之理亦有如前述，雖被告甲○○辯稱，系爭支票原本是要開給美娜公司云云。
      然如支票票根之0000000、0000000、0000000號等支票
      均有註明作廢，若甲○○之指訴為真，焉有未將該支票作廢，並於票根註明？
      足見該支票並非不用之支票。又甲○○質疑乙○○向甲○○借用之支票當中，
      如係甲○○填載票面者均有兌付，何以獨獨系爭支票乙○○未匯款使之兌付呢
      ？且系爭支票票載到期日為八十八年八月三十日，何以竟遲至八十八年十月間
      ，即雙方已分手後才提示呢？然甲○○既自承有借乙○○支票使用，已見甲○
      ○知悉該支票為乙○○所使用，縱嗣後甲○○未將票款匯入，亦不能因而即解
      為乙○○偽造。甲○○又以乙○○曾聲稱另有簽發二張支票，然查無乙○○所
      簽發之其他支票，認乙○○所言不實。惟本院於前案審理時，向台南市第六信
      用合作社函調之九張支票影本中固無其他乙○○簽發之支票，然000000
      0、0000000號之支票亦確有乙○○之背書，有該社八十九年九月四日
      南六信字第一０九三號函支票影本附於前案本院卷足參，衡之人之記憶力，乙
      ○○將背書交付之支票誤記為簽發，非不可能，因而實不能以乙○○將背書之
      支票記成簽發支票，即認系爭支票為乙○○偽造。
（七）綜上各情，參互印證，足認上開提款卡及支票乃被告交予或借予乙○○，並非
      乙○○所竊取或偽造甚明。被告因與乙○○因感情交惡，雙方因金錢糾紛，無
      法解決，始虛構事實，誣指乙○○竊取，以告訴或自訴方式解決債務甚明。被
      告上開辯詞，為事後卸責之詞，委無足採。事證明確，被告誣告犯行洵堪認定
      。
三、核被告意圖他人受刑事處分，向該管公務員誣告，所為係犯刑法第一百六十九條
    第一項之誣告罪。
四、原審適用刑法第一百六十九條第一項、第七十四條第一款審酌被告犯罪之動機、
    目的、手段，犯罪時所受之刺激及其品性、生活狀況、智識程度、犯罪所生之損
    害，及犯罪後態度等一切情狀，量處有期徒刑八月，藉資懲儆。又以被告素行良
    好，前未曾犯罪受有期徒刑以上刑之宣告，其因一時失慮，欲以告訴之方式解決
    債務，事後已與被害人和解，經此刑之宣告後，應知警惕而無再犯之虞，因認暫
    不執行其刑為當，併予以宣告緩刑二年，以啟自新。核其認事用法俱無不合，量
    刑亦稱妥適，被告上訴意旨猶執前詞，否認犯罪，指摘原判決不當，為無理由，
    應予駁回。
五、自訴人經合法傳喚無正當理由不到庭，爰不待其陳述逕為判決。
據上論結，應依刑事訴訟法第三百六十八條、第三百六十四條、第三百三十一條第一
項後段，判決如主文。
中    華    民    國      九十一      年      四      月      二十五    日
                                  臺灣高等法院臺南分院刑事第二庭
                                      審判長法官  游    明    仁
                                            法官  陳    清    溪
                                            法官  蘇    重    信
右正本證明與原本無異。
如不服本判決，應於判決送達後十日內向本院提出上訴狀，其未敘述理由者並應於提
出上訴狀後十日內向本院補提理由書（應附繕本)。
                                      法院書記官  李    珍    鳳
中    華    民    國      九十一      年      四      月      二十六    日
附錄本案論罪科刑法條全文：
中華民國刑法第一百六十九條
 (誣告罪)
意圖他人受刑事或懲戒處分，向該管公務員誣告者，處七年以下有期徒刑。
意圖他人受刑事或懲戒處分，而偽造、變造證據，或使用偽造、變造之證據者，亦同
。
